【裁判字號】    89,台上,3353
【裁判日期】    890615
【裁判案由】    違反毒品危害防制條例
【裁判全文】
最高法院刑事判決                              八十九年度台上字第三三五三號
    上  訴  人  甲○○
右上訴人因違反毒品危害防制條例案件，不服台灣高等法院台南分院中華民國八十九
年三月二十九日第二審判決（八十九年度上訴字第二八四號，起訴案號：台灣嘉義地
方法院檢察署八十八年度偵字第六六七八號），提起上訴，本院判決如左：
    主  文
原判決撤銷，發回台灣高等法院台南分院。
    理  由
本件原判決認定上訴人甲○○基於意圖營利之概括犯意，自民國八十八年八月間某日
起，以行動電話及呼叫器為聯絡工具，在嘉義市後火車站附近、或雲林縣四湖鄉、台
西鄉及麥寮等地，每次以一小包新台幣（下同）三千元、二小包五千元不等之價格，
販賣第一級毒品海洛因與原判決附表所示之人（詳細之時間、地點、次數及價格均如
原判決附表所示）施用。嗣於八十八年十月四日晚上七時三十分許，在嘉義市○○路
五八九號前為警查獲，並自其所駕駛之自小客車內起出第一級毒品海洛因八包、殘留
有第一級毒品海洛因之電子磅砰一台、及上訴人所有供販賣第一級毒品海洛因聯絡所
用之行動電話一具、呼叫器一具、預備供販賣海洛因用之分裝袋九十八個與販賣毒品
所得款項二萬五千元等情。因而維持第一審論處上訴人連續販賣第一級毒品罪刑之判
決，駁回上訴人在第二審之上訴，固非無見。
惟查：(一)、認定事實所憑之證據，須實際存在，就該案卷宗不難考見者，始克當之。
倘判決書內所記載之證據，與卷宗內筆錄或文件之內容不相適合，則其判決之根據，
實際上並不存在，自屬採證違法。原判決於理由欄說明上訴人販賣第一級毒品海洛因
所得扣案之二萬五千元，依毒品危害防制條例第十九條第一項宣告沒收之；至於另扣
案之一萬八千八百元，因不能證明係上訴人販賣第一級毒品海洛因所得，爰不另為沒
收之諭知（原判決正本第五頁第十八行至第六頁第五行），即認定上訴人為警所查扣
之現金共四萬三千八百元。然依上訴人之警訊筆錄（警卷第二頁背面）、搜索扣押證
明筆錄（警卷第二十七頁）、扣押物品清單（八十八年度偵字第六六七八號卷第四頁
），其內均載上訴人為警所查扣之現金為三萬八千八百元。原判決理由欄關於上開沒
收之說明，核與卷內證據資料不盡相符，尚有未合。(二)、有罪判決書之事實一欄，為
判斷其適用法令當否之準據，應將法院依職權認定與論罪科刑有關之事實，諸凡犯罪
之時間、地點、方法、態樣以及適用法律有關之事項，均應為詳實之記載，然後於理
由內逐一說明其憑以認定之證據，並使事實認定與理由說明，互相適合，方為合法。
倘若事實認定與理由說明，不相一致，或事實或理由欄內之記載，前後齟齬，按諸刑
事訴訟法第三百七十九條第十四款後段規定，均屬判決理由矛盾之當然違背法令。原
判決事實欄認定上訴人基於意圖營利之概括犯意，自八十八年八月間某日起，販賣第
一級毒品海洛因與原判決附表所示之人（原判決正本第一頁第十三行）。然於附表編
號五內卻又認定上訴人自八十八年七月間某日起，即販賣第一級毒品海洛因與許志忠
，事實欄所認定上訴人之犯罪時間前後並非一致，於理由欄內復未說明其為不同認定
之依憑及理由，亦屬可議。上訴意旨指摘原判決不當，尚非全無理由，應認有撤銷發
回更審之原因。原判決關於不另為無罪諭知部分，基於審判不可分之原則，併予發回
。
據上論結，應依刑事訴訟法第三百九十七條、第四百零一條，判決如主文。
中      華      民      國    八十九    年      六      月     十五     日
                              最高法院刑事第五庭
                                  審判長法官  董  明  霈
                                        法官  丁  錦  清
                                        法官  林  茂  雄
                                        法官  王  居  財
                                        法官  張  祺  祥
      右正本證明與原本無異
                                              書  記  官
中      華      民      國    八十九    年      六      月    二十一    日


司法院資訊處製作；財團法人民間司法改革基金會備份。
